【裁判字號】    98,訴,1155
【裁判日期】    980729
【裁判案由】    毒品危害防制條例
【裁判全文】
臺灣板橋地方法院刑事判決              98年度訴字第1155號
公  訴  人  臺灣板橋地方法院檢察署檢察官
被      告  甲○○
上列被告因毒品危害防制條例案件，經檢察官提起公訴（98年度
毒偵字第628 號、第1091號），於本院準備程序進行中，被告就
被訴之事實為有罪陳述，經告知被告簡式審判程序之旨，並聽取
當事人之意見後，裁定進行簡式審判程序判決如下：
    主  文
甲○○施用第一級毒品，累犯，處有期徒刑拾月；扣案第一級毒
品海洛因貳包（驗餘淨重零點零伍零公克）沒收銷燬。又施用
第二級毒品，累犯，處有期徒刑陸月。又施用第二級毒品，累犯
，處有期徒刑陸月；扣案之第二級毒品甲基安非他命包（驗餘
淨重零點肆肆捌公克）沒收銷燬。應執行有期徒刑壹年陸月，
扣案之第一級毒品海洛因貳包（驗餘淨重零點零伍零公克）、
第二級毒品甲基安非他命包（驗餘淨重零點肆肆捌公克）均
沒收銷燬。
    事  實
一、甲○○前於民國87年、88年間因施用毒品案件，經本院先後
    以87年度毒聲字第77號、88年毒聲字第5612號裁定送觀察、
    勒戒後，均認無繼續施用毒品之傾向，分別於87年7 月13日
    、88年10月1 日執行完畢釋放出所，並由臺灣板橋地方法院
    檢察署檢察官以87年度偵字第11102 號、88年度毒偵字第82
    2 號為不起訴處分確定；復於91年間因施用毒品案件，經同
    前署檢察官聲請強制戒治及聲請簡易判決處刑，前者由本院
    以91年度毒聲字第2532號裁定令入戒治處所施以強制戒治，
    嗣再以92年度毒聲字第683 號刑事裁定停止戒治，而於92年
    4 月11日停止戒治出所，所餘戒治期間付保護管束，嗣於92
    年9 月29日停止戒治期滿未經撤銷，視為強制戒治執行完畢
    ；後者則經本院以91年度板簡字第1222號判決有期徒刑4 月
    確定；另因竊盜案件，經本院以91年度板簡字第1046號判決
    有期徒刑5 月確定，上開2 罪刑經本院92年度聲字第492 號
    裁定定其應執行有期徒刑8 月確定。其後甲○○再因施用毒
    品案件經本院以95年度易字第1621號、臺灣高等法院95年度
    上易字第2389號判決各處有期徒刑9 月、3 月確定；又因持
    有毒品案件經本院95年度簡字第5838號判決有期徒刑3 月確
    定，及因過失傷害案件經臺灣臺北地方法院96年度交易字第
    143 號判決拘役50日確定，暨又因竊盜等案件經本院以96年
    度易字第285 號判決各處有期徒刑10月、10月、6 月確定，
    以及因施用毒品案件經本院96年度易字第1385號判決有期徒
    刑6 月確定；嗣上開8 罪刑經本院以96年度聲減字第6094號
    刑事裁定分別減刑後，就有期徒刑部分定其應執行有期徒刑
    1 年3 月確定，甫於97年10月17日縮短刑期期滿執行完畢。
二、詎其仍不知悔改，於前開有期徒刑執行完畢5 年內，仍基於
    施用第一級毒品海洛因（以下簡稱海洛因）及第二級毒品甲
    基安非他命（以下稱甲基安非他命）之犯意，分別：(一)於98
    年1 月16日8 時55分為警採尿前回溯26小時、96小時內，在
    不詳處所各施用海洛因、甲基安非他命1 次，嗣於98年1 月
    16日凌晨0 時許，在臺北縣新莊市○○路與長青路口為警查
    獲，並扣得海洛因2 包（驗餘淨重0.0530公克），並經其同
    意採集尿液檢體送驗呈嗎啡、甲基安非他命陽性反應，始悉
    上情。(二)復又於98年1 月23日12時許，在其位於臺北縣板橋
    市○○路○ 段206 巷70號3 樓之住處內，施用甲基安非他命
    1 次，嗣於翌日即同年月24日18時50分許，在臺北縣板橋市
    ○○街與雨農路口查獲，並扣得甲基安非他命3 包（驗餘淨
    重0.4438公克）、海洛因2 包（驗餘淨重0.2109公克，其持
    有第一級毒品罪嫌部分，應由檢察官另行偵辦），並經其同
    意採集尿液檢體送驗呈甲基安非他命陽性反應，而悉上情。
三、案經臺北縣政府警察局新莊分局、海山分局報告臺灣板橋地
    方法院檢察署檢察官偵查起訴。
    理  由
一、按除被告所犯為死刑、無期徒刑、最輕本刑為3 年以上有期
    徒刑之罪或高等法院管轄第一審案件者外，於第一次審判期
    日前之準備程序進行中，被告先就被訴事實為有罪之陳述時
    ，審判長得告知被告簡式審判程序之旨，並聽取當事人、代
    理人、辯護人及輔佐人之意見後，裁定進行簡式審判程序，
    刑事訴訟法第273 條之1 第1 項定有明文。經核本件被告所
    犯係死刑、無期徒刑、最輕本刑為3 年以上有期徒刑以外之
    罪，其於準備程序中就被訴事實為有罪之陳述，經法官告知
    簡式審判程序之旨，並聽取公訴人、被告之意見後，本院爰
    依首揭規定，合議裁定由受命法官獨任進行簡式審判程序，
    合先敘明。
二、上揭事實，業據被告於本院訊問中坦承不諱，且被告於98年
    1 月16日為警查獲所採集之尿液，經以EIA 酵素免疫分析法
    初步檢驗，再以GC/M S氣相層析質譜儀法確認檢驗結果，呈
    現鴉片類（海洛因）、安非他命類（甲基安非他命）陽性反
    應；另其於98年1 月24日為警查獲後所採集之尿液，經同以
    上揭方式檢驗後，則呈安非他命類（甲基安非他命）陽性之
    反應等情，分別有台灣檢驗科技股份有限公司98年2 月6 日
    UL/2009/10449 號、98年2 月19日UL/2009/20153 號濫用藥
    物檢驗報告及姓名代碼表各2 紙為證（見台灣板橋地方法院
    檢察署98年度毒偵字第628 號卷第42、49頁、同署98年度毒
    偵字第1091號卷宗第17、50頁），堪認被告之自白屬實。又
    被告前有如事實欄一所載施用毒品之觀察勒戒、強制戒治等
    執行完畢，暨因施用毒品案件經法院判決確定之前科紀錄，
    有臺灣高等法院被告前案紀錄表附卷可憑，而按修正後之毒
    品危害防制條例就施用毒品者，僅於「初犯」及「5 年後再
    犯」二種情形，設有追訴條件之限制，即須於初犯經觀察、
    勒戒或強制戒治釋放後，5 年內均無施用毒品之行為，始能
    認其前所實施之觀察、勒戒或強制戒治已足遮斷毒癮，而得
    於5 年後再犯時，再予適用初犯之規定，重行觀察、勒戒等
    程序。倘5 年內已經再犯，被依法追訴處罰，縱其第3 次（
    或第3 次以上）施用毒品之時間在初犯釋放5 年以後，即與
    「5 年後再犯」之情形有別，自無再經觀察、勒戒及強制戒
    治之必要，應得逕行追訴處罰，最高法院95年度臺非字第59
    號、95年度臺非字第65號判決意旨可資參照。是查，被告於
    92年9 月29日強制戒治執行完畢後，迄再犯本件雖已逾5 年
    ，但其既已在強制戒治執行完畢後之5 年內期間，有數次施
    用毒品犯行並經法院判刑確定之情事，是其本次犯行核非5
    年後再犯之情形，依前開說明，自無重行觀察、勒戒程序之
    必要，應依法逕行論處。
三、核被告李俊志所為，係犯毒品危害防制條例第10條第1 項、
    第2 項之施用第一級毒品罪及施用第二級毒品罪。被告施用
    前後持有第一級、第二級毒品之犯行，分別為施用之高度行
    為所吸收，均不另論罪。又被告先後於前揭時間施用第一級
    毒品1 次暨施用第二級毒品2 次，是其3 次施用毒品之犯行
    ，犯意有別，行為互殊，應分論併罰。又被告先前有如事實
    欄所載之前案有期徒刑科刑暨執行完畢情形，有臺灣高等法
    院被告前案紀錄表1 份在卷可查，其於該案有期徒刑執行完
    畢後5 年內，故意再犯本案有期徒刑以上之罪，為累犯，均
    應依刑法第47條第1 項規定加重其刑。爰審酌被告前已有多
    次施用毒品之犯行，猶另萌施用毒品犯意，再犯本罪，顯見
    其戒除毒癮之意志薄弱，且未衷心悛悔，漠視法令之禁制，
    恣意濫用毒品，其行可訾，惟尚知坦承犯行，兼衡施用毒品
    者均具有相當程度之生理成癮性及心理依賴性，戒除不易，
    且犯罪心態與一般刑事犯罪之本質不同，非難性較低，暨參
    以其施用毒品之動機、目的及所自述之生活狀況等一切情狀
    ，分別量處如主文所示之刑，暨定其應執行之刑，以示懲儆
    。末查，於98年1 月16日為警扣案之米白色粉末2 包（原淨
    重0.0540公克，取樣0.0010公克鑑驗，餘重0.0530公克），
    確含第一級毒品海洛因，另於同年1 月24日為警查獲並扣案
    之白色結晶體及結晶袋3 袋（原淨重0.4440公克，取樣0.00
    02公克鑑驗、驗餘淨重0.4438公克），亦確含有第二級毒品
    甲基安非他命等事實，有交通部民用航空局航空醫務中心98
    年2 月6 日航藥鑑字第0980409 號、98年2 月17日航藥鑑字
    第0980382 號之毒品鑑定書2 份存卷可考（參本院卷第28頁
    、同前署98年度毒偵字第1091號卷第52頁），是該扣案之海
    洛因2 包（驗後淨重0.0530公克）、甲基安非他命3 包（驗
    餘淨重0.4438公克），均屬違禁物，皆應依毒品危害防制條
    例第18條第1 項前段之規定，併予諭知沒收銷燬（至包裝上
    開毒品之外包裝袋共計5 只，因與毒品於物理外觀上附合而
    難予析離，且如強予析離至完全無殘渣留存，將耗費相當之
    時間、人力與經費，於經濟上顯無實益，依社會一般通念，
    堪認該包裝袋已與查獲之毒品結合成為一體而無從強加析離
    ，是上開毒品既屬毒品危害防制條例18條第1 項前段所規定
    之違禁物，其外包裝袋亦應併予沒收銷燬之，附此敘明）。
    另於98年1 月24日為警自被告身上所查獲之海洛因2 包（驗
    後淨重0.2109公克），雖經鑑定後亦屬違禁物，有交通部民
    用航空局航空醫務中心98年2 月17日航藥鑑字第0980685 號
    毒品鑑定書1 份可考（參同前署98年度毒偵字第1091號卷第
    51頁），惟此與被告所犯本案各罪之犯行無關，且為被告是
    否另涉犯持有海洛因罪行之重要事證，爰不於本案逕行宣告
    沒收銷燬，且應由檢察官另行偵辦，併此敘明。
據上論斷，應依刑事訴訟法第273 條之1 第1 項、第299 條第1
項前段，毒品危害防制條例第10條第1 項、第2 項、第18條第1
項前段，刑法第11條前段、第47條第1 項、第51條第5 款，判決
如主文。
本案經檢察官江祐丞到庭執行職務。
中    華    民    國    98    年    7     月    29    日
                  刑事第十七庭  法  官  邱景芬
以上正本證明與原本無異。
如不服本判決應於收受判決後10日內向本院提出上訴書狀，並
應敘述具體理由。其未敘述上訴理由者，應於上訴期間屆滿後
20日內向本院補提理由書（均須按他造當事人之人數附繕本）
「切勿逕送上級法院」。
                                書記官  黃文儀
中    華    民    國    98    年    7     月    30    日
附錄本案論罪科刑法條全文：
毒品危害防制條例第10條
施用第一級毒品者，處 6 月以上 5 年以下有期徒刑。
施用第二級毒品者，處3年以下有期徒刑。


司法院資訊處製作；財團法人民間司法改革基金會備份。
